臺灣高等法院臺南分院民事裁定　九十三年度抗字第一九三號　Ｊ
　　　抗　告　人　許　老　有
　　　法定代理人　吳　來　福
　　　抗　告　人　李　青　殷
　　　右　四　人
　　　共同代理人　林　永　頌　　律師
右抗告人聲明異議事件，對於中華民國九十三年二月十三日臺灣雲林地方法院九十二
年執字第六四四九號裁定提起抗告，本院裁定如左：
      主    文
抗告駁回。
抗告程序費用由抗告人負擔。
      理    由
一、抗告人於原法院聲明異議意旨略以：抗告人萬有紙廠股份有限公司（以下簡稱：
    萬有公司）業於民國八十八年五月三十一日經原法院以八十七年度整字第一號民
    事裁定，裁定准予重整在案，抗告人許老有固為本件強制執行第三人即抗告人萬
    有公司向相對人貸款之連帶保證人，惟抗告人萬有公司既經裁定重整，且依該公
    司提出經第六次重整關係人會議可決通過之重整計劃所載，對相對人遠東國際商
    業銀行股份有限公司之債權係全額分期清償，亦即相對人之債權，並未因重整計
    劃而被減免，抗告人許老有雖非裁定重整之公司本身，但依公司法第二百九十四
    條之規定及最高法院七十九年台上字第一三０一號之判例意旨，本件強制執行程
    序亦應當然停止；況且，如准相對人對抗告人許老有求償，則於抗告人萬有公司
    之重整程序中，將使重整債權額無法確定，致重整關係人無法計算表決權可決重
    整計劃，重整人亦無法擬定重整計劃進行重整程序；尤有甚者，相對人如因本件
    執行而獲有清償，抗告人人許老有固可取得代位權，然依公司法第二百九十七條
    第三項但書之規定，抗告人許老有亦無從補報遭執行之債權；是本件強制執行程
    序應予停止，並提出綜合授信契約書、本院八十七年整字第一號民事裁定、萬有
    公司重整計劃、萬有公司第六次重整關係人會議記錄（以上均影本）為證等語。
二、抗告意旨略以：
(一)、本件相對人聲請強制執行之債權額，為其對抗告人萬有公司貸款之本金、利息及
    違約金之全額，並非僅就因重整計劃而減免之利息及違約金部份聲請執行，原裁
    定卻為相反認定，而駁回抗告人之聲明異議，其認定，自有顯然之違誤：
１、原裁定之認定：
    原裁定略謂：「：：：故所謂對公司債務之保證人之權利，不因公司重整而受影
    響，係指債權人得就因重整計劃而減免之部分，請求保證人代負履行責任而言。
    最高法院著有七十九年台上字第一三○一號判例足資參照。：：：本件相對人聲
    請強制執行之債權額為『新台幣（下同）一千三百二十萬元及自八十七年八月十
    五日起至清償日止，按年息百分之十點零五計算之利息，其逾期在六個月以內，
    按上開利率百分之十，超過六個月以上，就超過部分按上開利率百分之二十計付
    之違約金』，與相對人提出之執行名義台灣屏東地方法院屏院正民戊字第八十八
    執一五○一號債權憑證所載相符；而依前揭重整計劃，相對人得請求之債權額為
    『本金及按原契約利率計至八十八年七月八日之利息，共一千四百四十五萬七千
    零四元，以及自本院認可第六次重整計劃裁定後次月一日起算，第一年至第二年
    以年利率百分之二，第三年至第十年以年利率百分之五，第十一年至第十二年以
    年利率百分之六之利息』，有聲明人等提出之前揭重整計劃第二十七頁、第二十
    八頁所載債務償還辦法可稽：：：兩相對照，相對人原得求償之利息債權及違約
    金，確實因聲明萬有公司之公司重整，而受有相當之減免。故此，揆諸前揭說明
    ，相對人於其前揭減免部分，請求就聲明人許老有對聲明人萬有公司之租金債權
    予以強制執行，於法尚無不合。：：：又相對人縱使因本件執行，就前揭減免之
    部分有所受償，然因減免部分，早已排除在重整債權額之外，故亦不致於影響該
    重整關係人表決權數之計算。是本件相對人就其減免部分，聲請對聲明人許老有
    之租金債權為執行，並無礙於聲明人萬有公司重整程序之進行」云云（詳原裁定
    第三頁第十八起至第五頁倒數第二行止）。
２、惟依下列事證及說明，可知相對人本件聲請執行之金額為其對抗告人萬有公司之
      貸款本金、利息及約金之全額，並非因重整計算而減免之利息及違約金部分而
      已，原裁定前開認定，顯有違誤：
    本件抗告人萬有公司於民國八十五年十二月十五日向相對人貸款之本金為二千
      萬元整，有授信約定書可稽（抗證一號）。
    前揭貸款，抗告人萬有公司分期償還至八十七年八月二十五日萬有公司跳票時
      ，貸款本金尚餘一千三百二十萬元整，有相對人之重整債權申報書可證（抗證
      二號）。
    相對人前揭貸款債權，依抗告人萬有公司重整計劃之償債辦法，其經減免部分
      ，只有八十八年七月八日重整債權審查基準日後之利息差額及違約金：
      (1)本件抗告人萬有公司重整計劃之償債計劃，係為：「1.本金債權、利息債權
        金額依民國八十八年七月八日法院審查會議公告初核金額為基準，所附重整
        債權清冊係以九十二年十一月六日為準。：：：四－二償債方案說明如下：
        Ａ、自法院認可重整計劃裁定後次月一日起算。：：：Ｃ、有擔保債權：：
        行庫、票券業、租賃業、蕭文騰等：1.以十二年期間，除第一年及第二年不
        清償本金外，餘十年期間以每半年為一期共分二十期，於每半年底按下列比
        例清償：：：2.利息計算及給付方式：第一年至第二年以年利率二％單利計
        算，於每半年底給付。第三年至第五年以年利率五％單利計算：：：第六年
        至第十年以年利率五％計算，於每半年底給付。第十一年至第十二年以年利
        率六％單利計算，於每半年底給付。」，有抗告人萬有公司重整計劃在卷可
        稽（抗證三號）。
      (2)是本件相對人依前揭重整計劃所受償之之權額，乃為其本金債權一千三百二
        十萬元之全額，及八十八年七月八日重整債權審查前，依原授信契約計算之
        利息及約金，三者合計共一千四百四十五萬七千零四元整，此有萬有公司重
        整債權人名冊所記之債權額（抗證四號）及重整債權審查書（抗證五號）之
        記載可按。
      (3)因此，本件相對人前揭貸款債權，依重整計劃而遭減免之部分，只有八十八
        年七月八日債權審查後，原授信約與重整計劃利息之差額及違約金而已。
    相對人本件聲請強制執行之債權額為其前揭本金債權一千三百二十萬元整及依
      原授信契約計算之利息、違約金等，並非只有前揭因重整計劃減免之利息差額
      與違約金部份：
      (1)依原裁定前揭記載，本件相對人聲請執行強制執行之債權額為「新台幣一千
        三百二十萬元及自八十七年八月十五日起至清償日止，按年利率百分之十點
        零五計算之息，其逾期在六個月以內，按上開利率百分之十，超過六個月以
        上，就超過部分按上開利率百分之二十計付之違約金。」（參原裁定第三頁
        第八行起至第十一行止），顯然，依原裁定之所認，本件相對人聲請強制執
        行之債權額為其貸款本金一千三百二十萬元及利息、違約金之全額，並非只
        有因重整計劃而減免之利息及違約金債權部份。
      (2)本件依原審所發執行命令之記載，亦係命抗告人萬有公司就抗告人許老有之
        租金債權，「在新台幣一千三百二十萬元，及自八十七年五月十五日起至清
        償日止，按年息百分之一○‧○五之利息，其逾期在六個月以內者，按上開
        利率百分之十，超過六個月者，按上開利率百分之二十計算之違約金，及本
        件執行費用新台幣九萬二千五百九十六元之範圍內，予以扣押」，亦有原審
        執行命令在卷可稽（抗證六號）。是相對人本件聲請執行之債權額，顯為貸
        款之本金一千三百二十萬元整及利息、違約金之全額，並非只有因重整計劃
        而經減免之利息及違約金債權部份。
    綜上事證，相對人本件聲請執行之債權額，為其對抗告人萬有公司之貸款本金
      一千三百二十萬元整及利息、違約金之債權全額，並非如原裁定所認，僅係就
      原得求償之利息債權及違約金債權，受減免之部分，進行強制執行（詳原裁定
      第五頁第一行起至第四行止），是原裁定前開認定，不惟與卷內諸多事證及原
      裁定自已於理由欄之記載（詳原裁定第三頁第八行起至第十一行止）不符，亦
      顯與其自已所發執行命令之記載不符（參抗證六號），是其認定，自有顯然之
      違誤與矛盾。
３、原裁定前開關於相對人僅於減免部份請強制執行之認定，既有顯然之違誤，則其
    據此認本件強制執行並無礙抗告人萬有公司重整程序之進行，而駁回抗告人本件
    聲明異議云云，自亦有違誤，而於法不合。
(二)、更何況，相對人遠東商銀本件聲請就抗告人許老有因提供萬有公司使用而對萬有
    公司收取之租金債權進行強制執行，將使抗告人許老有不再出租，收回房地，導
    至抗告人萬有公司無廠房、土地可用，無法進行重整計劃，惟原裁定卻以本件租
    金債權為重整債務，應優先受償等寥寥數語帶過，未說明其何以認就此無礙萬有
    公司重整程序之進行，則其認定，自亦顯有違誤：
  原裁定之理由：
    原裁定理由略謂：「再者，本件強制執行扣押執行之標的，係聲明人許老有出租
    廠房、土地予聲明人萬有公司之租金債權，而聲明人萬有公司應支出之租金，依
    公司法第三百十二條之規定，屬於公司之重整債務，應優先於重整債權而為清償
    ，且不論重整程序是否終止，優先受償之權利均不受影響」等語（詳原裁定第五
    頁倒數第九行起至倒數第十二行止）。
  惟查，相對人本件聲請就抗告人許老有因提供萬有公司使用而對萬有公司收取之
    租金債權進行強制執行，將使抗告人不再出租，收回房地，自足導致萬有公司無
    廠房、土地可用，而有無法進行重整計劃之危險：
    1.本件抗告人許老有因將不動產提供予萬有公司使用，而對萬有公司有租金債權
      。
    2.本件相對人遠東商銀行執行抗告人許老有對萬有公司之租金債權，將使抗告人
      因無法收取租金，而不再出租不動產予萬有公司，則屆時萬有公司將無廠房、
      土地可使用，重整計劃將無以進行，如此將使所有重整債權人及利害關係人整
      體之利益皆受影響，由此可見，相對人遠東商銀本件強制執行之聲請，於法、
      於理顯不妥適。
    3.惟原裁定不察實情，竟以本件租金債權為重整債務，應優先受償等語，即謂本
      件之執行，於抗告人萬有公司之重整無影響，卻又未說明其何以認無影響之理
      由，則原裁定此等認定，不僅顯不合常理，亦顯有理由不備之違法，自有違誤
      。
(三)、末按抗告人萬有公司重整計畫之償債計劃已於第六次關係人會議經債權人可決通
    過，並經重整法院裁定（抗證七、八號），相對人遠東商銀之債權本金得受全額
    分期清償，如今遠東商銀行違背該次會議共識「銀行不對連帶保證人之私人財產
    執行」，逕再以其本金債權之金額行聲請強制執行，乃違誠信：
１、查萬有公司重整計畫已於第六次關係人會議經債權人可決通過及重整法院裁定認
    可（參抗證七、八號）。而依重整計劃所列償債務方案乃係就債權之「全額」，
    於重整計畫認可後，分期清償，有前開萬有公司重整計畫之償債計劃可按（參抗
    證三號）。
２、而於該次關係人會議中，就於萬有公司履行關係人會議通過的償債計劃情況下希
    望銀行不要對連帶保證人之私人財產來強制執行乙事，曾進行討論，雖未做成正
    式決議，惟所有與會之關係人業就此取得共識，即銀行不要對連帶保證人之私人
    財產進行強制執行（參抗證七號），也因此，除前此債權人交通銀行嘉義分行曾
    聲請對萬有公司連帶保證人財產進行執行，而經台灣雲林地方法院認應停止執行
    （抗證九號）及本件遠東商銀二家銀行外，其他與會之銀行，並無一人對萬有公
    司連帶保證人之財產進行執行。
３、經查，於該次關係人會議，債權人遠東商銀亦有派代表與會，對前揭所達成之「
    銀行不對連帶保證人之私人財產執行」共識，不會不知情，惟其仍悖此共識而為
    ，不僅將使萬有公司之重整程序無法進行，致所有關係人包括債權人、股東、員
    工等同受其害，更顯無誠信可言，是其所為，不僅於法不合，於情、於理亦顯不
    妥適。
(四)、綜上所陳，本件萬有公司已進入重整，於重整程序完成前，相對人遠東商業銀行
    即逕以其本金債權之全額，而非僅就因重整計劃而遭減免之利息及違約金債權部
    分，對連帶保證人（即抗告人許老有）本件租金債權進行強制執行，不僅於法不
    合（最高法院七十九年台上字第一三○一號判例意旨參照）、於理亦顯不妥適，
    更屬有礙重整程序之進行，而應依公司法第二百九十四條停止其程序之進行，惟
    原裁定卻誤認相對人僅就因重整計劃而減免之利息及違約金部分，進行本件強制
    執行，致駁回抗告人本件聲明異議，是其認定，自有嚴重之違誤等語。
三、按公司法第二百九十四條固規定：裁定重整後，公司之強制執行程序當然停止。
    惟同法第三百十一條第二項亦規定：公司債權人對公司債務之保證人及其他共同
    債務人之權利，不因公司重整而受影響。亦即公司重整及公開發行股票或公司債
    之股份有限公司因財務困難、暫停營業或有暫停營業之虞，依公司法所定公司重
    整程序清理債務，係以維持公司之營業為目的，參加公司重整程序之債權應受重
    整計劃之限制，故具有強制和解之性質，債權人對於債務人債務之減免，非必出
    於任意為之，是公司法第三百十一條第二項所以規定公司債權人對於公司債務之
    保證人之權利不因公司重整而受影響，其立法意旨在使重整計劃於關係人會議中
    易獲解決。就保證人與債權人之利益衡量言，保證人原以擔保債務人債務之履行
    為目的，債務人陷於無資力致不能清償債務時，保證人之擔保功能更具作用，在
    公司重整之情形，公司財務已陷困難，此項危險，與其由債權人負擔，毋寧由保
    證人負責，始符擔保債務之意旨。故所謂對公司債務之保證人之權利，不因公司
    重整而受影響，係指債權人得就因重整計劃而減免之部分，請求保證人代負履行
    責任而言。最高法院著有七十九年台上字第一三０一號判例足資參照。亦即公司
    法第三百十一條第二項，係民法第七百四十一條保證債務負擔從屬性原則之例外
    規定，自應優先適用（最高法院八十四年度台上字第二四二九號判決參照）。申
    言之，債權人就重整計劃而減免之部分，對於重整公司債務之保證人之權利，雖
    於公司重整程序進行中，仍得行使，或聲請法院為強制執行，始符兼顧公司重整
    制度及保證責任制度所建構之法律秩序，否則，如認於公司重整中，債權人對於
    公司之保證人均不得行使權利，則民法所規範之保證制度，人民如何信賴？法秩
    序之安定性又何在？故此，債權人因公司重整致債權減免之部分，於公司重整中
    ，對非屬重整公司本身之保證人之強制執行程序，仍不當然停止，始屬法律之正
    當解釋。
四、經查，抗告人萬有公司於八十八年五月三十一日經原法院以八十七年度整字第一
    號民事裁定，裁定准予重整，其重整計劃經第六次重整關係人會議可決，並經原
    法院於九十一年十一月二十二日裁定認可，迄今重整程序尚未完成各情，此經原
    法院調閱八十七年度整字第一號公司重整事件案卷，核閱屬實。又本件相對人聲
    請執行之債權，抗告人許老有為抗告人萬有公司之連帶保證人，業據抗告人等自
    承綦詳，並有抗告人等提出之八十四年二月十五日綜合授信契約書在卷可憑。本
    件相對人聲請強制執行之債權額為一千三百二十萬元及自八十七年八月十五日起
    至清償日止，按年利率百分之十點零五計算之利息，其逾期在六個月以內，按上
    開利率百分之十，超過六個月以上，就超過部分按上開利率百分之二十計付之違
    約金。」，與相對人提出之執行名義台灣屏東地方法院屏院正民執戊字第八十八
    執一五０一號債權憑證所載相符；而依前揭重整計劃，相對人得請求之債權額為
    「本金及按原契約利率計至八十八年七月八日之利息，共一千四百四十五萬七千
    零四元，以及自本院認可第六次重整計劃裁定後次月一日起算，第一年至第二年
    以年利率百分之二，第三年至第十年以年利率百分之五，第十一年至第十二年以
    年利率百分之六之利息」，有抗告人等提出之前揭重整計畫第二十七頁、第二十
    八頁所載債務償還辦法可稽；且抗告人萬有公司於前揭重整計畫經認可後，最後
    一次於九十二年十一月十二日，經第八次關係人會議可決及原法院可變更之重整
    計畫，就債務償還辦法部分，仍未有變更，有原法院九十三年一月十二日所為八
    十七年度整字第一號民事裁定及所附重整計劃在卷可佐（見該重整計劃第二十九
    頁、第三十頁債務償還辦法）。從而，兩相對照，相對人原得求償之利息債權及
    違約金，確實因聲明人萬有公司之公司重整，而受有相當之減免。故此，揆諸前
    揭說明，相對人於其前揭減免部分，請求就抗告人許老有對抗告人萬有公司之租
    金債權予以強制執行，於法尚無不合。
五、至於抗告人等主張：如准本件強制執行程序繼續進行，則日後抗告人許老有將無
    從補報債權，且相對人因本件執行而受償時，將使重整債權變動，影響關係人表
    決權之計算，有礙重整程序之進行云云。惟查：抗告人許老有於抗告人萬有公司
    向相對人借貸之初，既願擔任本件借款債務之連帶保證人，則抗告人許老有顯已
    慮及其責任，即係在以擔保本件債務之履行，當債務人萬有公司陷於無資力致不
    能清償債務，乃至於抗告人許老有無從向抗告人萬有公司為代位求償時，此項危
    險，自應由抗告人許老有自行負擔，而不應令相對人負責，始符擔保債務之本旨
    及公平原則。再者，本件強制執行扣押執行之標的，係抗告人許老有出租廠房、
    土地予聲明人萬有公司之租金債權，而抗告人萬有公司所應支出之租金，依公司
    法第三百十二條之規定，屬於公司之重整債務，應優先於重整債權而為清償，且
    不論重整程序是否終止，優先受償之權利均不受影響；又相對人縱使因本件執行
    ，就前揭減免之部分有所受償，然因減免部分，早已排除在重整債權額之外，故
    亦不致於影響該重整關係人表決權數之計算。又抗告人於抗告理由狀首頁記載：
    本件相對人聲請強制執行之債權額，為其對抗告人萬有公司貸款之本金、利息及
    違約金之全額，並非僅就因重整計劃而減免之利息及違約金部份聲請執行，足見
    本件強制執行之爭議，係在執行債權數額之範圍，而非在於強制執行程序存有應
    行停止執行之障礙問題，亦即非根本不得執行。抗告人等如對被上訴人聲請執行
    之債權額有爭執，應尋其他異議程序救濟。是本件相對人就其減免部分，聲請對
    抗告人許老有之租金債權為執行，並無礙於抗告人萬有公司重整程序之進行。從
    而，抗告人等之異議，為無理由。原法院駁回抗告人之異議，於法並無不合。抗
    告人抗告意旨指摘原裁定不當，求予廢棄為無理由，應予駁回。
六、據上論結，本件抗告為無理由，應依強制執行法第三十條之一、民事訴訟法第四
    百九十五條之一第一項、第四百四十九條第一項、第七十八條、第八十五條第一
    項前段，裁定如主文。
中      華      民      國    九十三    年      四      月    二十六    日
                                    臺灣高等法院臺南分院民事第五庭
~B1審判長法官  游    明    仁
~B2      法官  黃    三    哲
~B3      法官  蘇    重    信
右為正本係照原本作成。
如不服本裁定，僅得於收受本裁定正本送達後十日內以適用法規顯有錯誤為理由，向
本院提出再抗告狀（須附繕本一份及繳納再抗告裁判費新台幣一千元），並經本院許
可後始可再抗告於最高法院。
中      華      民      國    九十三    年      四      月    二十八    日
~B法院書記官  黃    文    生
【附記】
民事訴訟法第四百九十五條之一第二項準用同法第四百六十六條之一第一、二項規定
：
I對於第二審判決上訴，上訴人應委任律師為訴訟代理人。但上訴人或其法定代理人
  具有律師資格者，不在此限。
II上訴人之配偶、三親等內之血親、二親等內之姻親，或上訴人為法人、中央或地方
  機關時，其所屬專任人員具有律師資格並經法院認為適當者，亦得為第三審訴訟代
  理人。